【裁判字號】    97,消債更,813
【裁判日期】    971110
【裁判案由】    更生事件
【裁判全文】
臺灣臺中地方法院民事裁定           97年度消債更字第813號
聲  請  人  庚○○
債  權  人  中國信託商業銀行股份有限公司
                      統一編號.
法定代理人  辛○○
債  權  人  遠東(裕融)銀行股份有限公司
                      統一編號.
法定代理人  甲○○
債  權  人  國泰世華商業銀行股份有限公司
                      統一編號.
法定代理人  乙○○
債  權  人  荷蘭銀行股份有限公司
                      統一編號.
法定代理人  己○○
債  權  人  匯豐銀行股份有限公司(原中華)
                      統一編號.
法定代理人  丙○○
債  權  人  玉山銀行股份有限公司
                      統一編號.
法定代理人  戊○○
債  權  人  日盛銀行股份有限公司
                      統一編號.
法定代理人  丁○○
上列當事人因消費者債務清理事件聲請更生，本院裁定如下：
    主  文
聲請駁回。
聲請費用由聲請人負擔。
    理  由
一、按債務人不能清償債務或有不能清償之虞者，得依本條例所
    定更生或清算程序，清理其債務，消費者債務清理條例第3
    條定有明文。又聲請更生或清算不合程式或不備其他要件者
    ，法院應以裁定駁回之，但其情形可以補正者，法院應定期
    間先命補正，復為同條例第8條所明定。
二、查本件債務人向本院聲請更生，雖主張：其有不能清償債務
    情事，前已提出債權人清冊，以書面向最大債權金融機構請
    求共同協商債務清償方案，惟庭訊時依最大債權金融機構中
    國信託商業銀行股份有限公司表示協商不成立係債務人表明
    由於要幫助先生整合債權，故希望直接取得協商不成立證明
    書。由此觀之，債務人之協商過程並未盡力與最大債權金融
    機構達成前置協商，降低還款利率與延長還款期數，此與消
    費者債務清理條例第151條第1項債務人需與最大債權金融機
    構請求協商之意旨不相符合。
三、又消費者債務清理條例之目的在調整債務人與債權人及其他
    利害關係人之權利義務關係，保障債權人之公平受償，謀求
    消費者經濟生活之更生及社會經濟之健全發展，就債務人有
    無不能清償之情事一節，依債務人陳報之財務狀況總債務約
    84萬元，依目前金融機構所提供 2次協商之條件，債務人每
    月約清償4千7百多元，即可足額償還，與其所提之更生方案
    還款金額5千元相去不遠更少，是債務人並本條例第3條所稱
    不能清償或不能清償之虞。再者，債務人向多家銀行信用貸
    款，所取得之金錢皆作為丈夫支付補習班之開銷，如今無法
    償還債務卻要求債權人能縮減債務，衡諸一般社會觀感，實
    有慷他人之慨之嫌。且債務人於庭訊時稱其有擔保之貸款係
    按時繳納，由此可知，債務人係選擇性償還債務，倘若使其
    進入更生程序，其有擔保及無擔保債務清償比例差距甚大，
    對債權人而言並無法達到消費者債務清理條例第一條「公平
    受償」之立法意旨。從而，債務人更生之聲請既不符合消費
    者債務清理條例第3條所定要件，且上開欠缺又屬無從補正，
    依上說明，自應駁回其聲請，爰裁定如主文。
四、末查，經本院依職權向各金融機關債權人函查債務人消費明
    細紀錄顯示，債務人消費內容每月均至餐廳飲宴（菊乃井日
    本料理餐廳、小肥羊餐廳、台中牛排館）、百貨消費（新光
    三越、TIGER CITY、廣三sogo、中友百貨）、童裝百貨（媽
    媽寶寶用品、愛的世界）、電子商場（全國電子、燦坤3C）
    及密集預借現金卡，金額大小不等，此有卷附債務人消費明
    細附卷可稽，上述消費性質均非生活必要之支出，而係奢侈
    、浪費之性質，又債務人之消費內容既如前述，核與消費者
    債務清理條例第134條第4款所稱：「浪費、賭博或其他投機
    行為，致財產顯然減少或負擔過重之債務」等不免責事由相
    當。再經本院訊問各該債權人亦表明反對債務人之更生聲請
    ，顯見本件縱令進入更生程序，亦將因其更生方案無法獲致
    債權人會議通過或法院認可而宣告清算，徒增程序勞費，毫
    無實益，附此說明。
中    華    民    國    97    年    11    月    10     日
              民事庭        法      官  張升星
上為正本係照原本作成
如不服本裁定，應於裁定送達後10日內，以書狀向本院提出抗告
，並繳納抗告費新臺幣1千元
中    華    民    國    97    年    11    月    10     日
                            書  記  官  林慧珍


司法院資訊處製作；財團法人民間司法改革基金會備份。
